臺灣屏東地方法院刑事裁定
111年度單禁沒字第41號
聲  請  人  臺灣屏東地方檢察署檢察官
受  刑  人  葉清雨


上列聲請人因受刑人違反動物用藥品管理法案件（108年度偵字
第4889號），聲請單獨宣告沒收（110年度緩字第576號、111年
度聲沒字第64號），本院裁定如下：
    主  文
扣案如附表所示之物均沒收。
    理  由
一、聲請意旨如附件檢察官聲請書之記載。
二、按違禁物，不問屬於犯罪行為人與否，沒收之；違禁物或專
    科沒收之物得單獨宣告沒收，刑法第38條第1項、第40條第2
    項分別定有明文。次按供犯罪所用、犯罪預備之物或犯罪所
    生之物，屬於犯罪行為人者，得沒收之，刑法第38條第2項
    定有明文。所謂「供犯罪所用之物」，乃指對於犯罪具有促
    成、推進或減少阻礙的效果，而於犯罪之實行有直接關係之
    物而言。由於供犯罪所用之物與犯罪本身有密切關係，透過
    剝奪所有權的沒收宣示，除能預防再以相同工具易地反覆非
    法使用之外，亦能向社會大眾傳達國家實現刑罰決心的訊息
    ，對物之所有權人濫用其使用權利也產生更強烈的懲戒作用
    ，寓有一般預防與特別預防之目的。又檢察官依第253條或
    第253條之1為不起訴或緩起訴之處分者，對刑法第38條第2
    項之物，得單獨聲請法院宣告沒收，刑事訴訟法第259條之1
    亦定有明文。另刑法第38條第1項所稱「違禁物」，應是指
    依法令禁止製造、運輸、販賣、持有及行使之物而言（最高
    法院85年度台上字第4545號判決意旨可資參照）。而動物用
    藥品管理法對動物用偽藥、禁藥，並無禁止持有之規定，則
    除其他法令另有禁止製造、運輸、販賣、持有及行使之規定
    外，動物用偽藥、禁藥並非均屬違禁物。
三、經查：
　㈠受刑人即被告葉清雨（下稱被告）前因違反動物用藥品管理
    法案件，經臺灣屏東地方檢察署檢察官以108年度偵字第488
    9號為緩起訴處分確定，嗣於民國111年1月18日緩起訴期滿
    未經撤銷等情，有前開緩起訴處分書及臺灣高等法院被告前
    案紀錄表在卷足憑，並經本院核閱全卷無訛。
　㈡扣案如附表編號1至12、20、34、46、57所示之物，為供被告
    犯本案犯行所用之物，且屬被告所有，為被告坦承不諱（10
    8年度偵字第4889號卷第87頁；見108年度偵字第6810號卷第
    33頁）；扣案如附表編號13至19、21至33、36至45、47至56
    、58所示之物係被告未經許可自國外輸入臺灣，如附表編號
    35所示之物，業經公告禁止製造、輸入、輸出、販賣或使用
    等，核均屬動物用藥品管理法第5條第1項第2、1款所稱之動
    物用禁藥，雖法令上並未禁止持有，而非屬違禁物，惟係被
    告所有，且供本件犯罪所用之物，亦據被告供明在卷（108
    年度偵字第4889號卷第21頁、第87頁、第161頁），此外並
    有屏東縣動物防疫所108年8月9日屏縣動防字第10830325300
    號函、行政院農業委員會家畜衛生試驗所動物用藥品檢定分
    所108年7月1日藥檢化字第1082553169號函暨檢驗鑑定成績
    書、行政院農業委員會家畜衛生試驗所動物用藥品檢定分所
    108年7月19日藥檢化字第1082553401號函暨檢驗鑑定成績書
    、屏東縣動物防疫所動物用藥品偽禁藥查扣清冊、查獲現場
    及扣案物照片、高雄市政府警察局鹽埕分局搜索扣押筆錄、
    扣押物品目錄表、行政院農業委員會105年7月18日農防字第
    1051471970號函、行政院農業委員會92年11月21日農授防字
    第0921473181號公告等件附卷足稽，另上開扣案物依卷內資
    料亦查無業經相關主管機關先行為行政沒入銷燬處分，是聲
    請人聲請單獨宣告沒收，核與前揭刑法第38條第2項等規定
    並無不合，應予准許。至鑑驗用罄部分，既已滅失，自無庸
    再予宣告沒收，附此敘明。
四、依刑事訴訟法第220條、第455條之36第2項、第259條之1，
    刑法第38條第2項前段、第40條第3項，裁定如主文。
中　　華　　民　　國　　111 　年　　6 　　月　　30　　日
                  刑事第二庭    法  官  黃紀錄
以上正本證明與原本無異。
如不服本裁定應於裁定送達後五日內向本院提出抗告書狀並敘述
抗告之理由。
中　　華　　民　　國　　111 　年　　7 　　月　　1 　　日
                                書記官　張孝妃
附表：
編號 名稱 數量 鑑別屬性 備註        1 攪拌器 1 部    2 空壓機 1 部    3 封口機 1 部    4 封罐器 2 部    5 篩網 2 個    6 標籤紙 1 批    7 磅秤(傳統) 2 臺    8 庫存紀錄簿 1 本    9 配方簿 1 本    10 配方紙板 4 張    11 磅秤(電子) 2 臺    12 標籤簿(內有各藥物用標籤) 1 本    13 Cefalexin(扣押物品目錄表誤載為頭孢子素) 11桶 禁藥 總重295公斤  14 Florfenicol(扣押物品目錄表誤載為富洛得) 34桶　 禁藥 總重952公斤  15 安莫西林 23桶 禁藥 總重611.5公斤  16 林可黴素 10桶 禁藥 總重261.6公斤  17 Metamizole 23桶 禁藥 總重644公斤  18 Acetaminophen 15桶 禁藥 總重142.5公斤  19 Cefazolin 4 瓶 禁藥 總重26.8公斤  20 藍綠藻 32桶 非藥物 總重880公斤  21 美沙淨(扣押物品目錄表誤載為磺胺二甲嘧啶) 5 箱 禁藥 總重110公斤  22 Cipro 5 桶 禁藥 總重140公斤  23 Clindamycin 1 桶 禁藥 總重28公斤  24 Tilmicosin(扣押物品目錄表誤載為Tiamicosin) 1 桶 禁藥 總重28公斤  25 洛克沙生(扣押物品目錄表誤載為洛克) 17桶 禁藥 總重476公斤  26 美沙淨(扣押物品目錄表誤載為磺胺二甲嘧啶) 2 桶 禁藥 總重56公斤  27 Colistin 5 桶 禁藥 總重121.9公斤  28 阿斯匹靈 6 桶 禁藥 總重216.04公斤  29 觀黴素 1 桶 禁藥 總重10公斤  30 Dextromethorphan(扣押物品目錄表誤載為Dexatramethophen) 1 桶 禁藥 總重14公斤  31 Neomycin 1 桶 禁藥 總重28公斤  32 Penicillin 2 桶 禁藥 總重52公斤  33 Sulfadimethoxine(扣押物品目錄表誤載為Sulfadimethoxin) 3 桶 禁藥 總重62公斤  34 Titanium dioxide(扣押物品目錄表誤載為Titanium) 3 桶 非藥物 總重61公斤  35 富來頓 1 包 禁藥 總重10公斤  36 犀特助5% 50ml 24瓶 禁藥 總重1.2公斤  37 磺胺一甲氧嘧啶 2 桶 禁藥 總重56公斤  38 Doxycycline 1 桶 禁藥 總重28公斤  39 Arsanilic acid(扣押物品目錄表誤載為A砷) 1 桶 禁藥 總重23公斤  40  IVOCIP 50ml 查扣193瓶，鑑驗用罄1瓶，餘共192瓶 禁藥 總重9.65公斤  41 IVOCIP 100ml 1 瓶 禁藥 總重0.1公斤  42 ADVOCIP 查扣6瓶，鑑驗用罄1瓶，餘共5瓶 禁藥 總重0.6公斤  43 IVOCIP 20ml 2 瓶 禁藥 總重0.04公斤  44 IVOCIP 50ml 查扣3瓶，鑑驗用罄1瓶，餘共2瓶 禁藥 總重0.15公斤  45 不明粉末 38 桶 劣藥 禁藥 偽藥 總重902公斤  46 不明成品(未標示) 16 桶  總重441公斤  47 Ivermectin(扣押物品目錄表誤載為Ivermetin) 6 包 禁藥 總重6公斤  48 Ampicillin 1 瓶 禁藥 總重6公斤  49 Kanamycin 1 瓶 禁藥 總重6公斤  50 洛克沙生 1 瓶 禁藥 總重6公斤  51 歐來金得 1 瓶 禁藥 總重6公斤  52 砷 1 瓶 禁藥 總重6公斤  53 觀黴素 1 瓶 禁藥 總重6公斤  54 Cefazolin 1 瓶 禁藥 總重6公斤  55 鏈黴素 1 瓶 禁藥 總重6公斤  56 Ceftiofur(扣押物品目錄表誤載為Cefifor) 1 瓶 禁藥 總重6公斤  57 cosametro 1 瓶  總重6公斤  58 Dextromethorphan(扣押物品目錄表誤載為Dextromethophane) 2 瓶 禁藥 總重4公斤